臺灣臺北地方法院刑事判決　　　　95年度易字第1979號
聲　請　人　臺灣臺中地方法院檢察署檢察官
被　　　告　甲○○
上列被告因恐嚇取財案件，經臺灣臺中地方法院檢察署檢察官聲
請簡易判決處刑（95年度偵字第5844號）及移送併辦（臺灣臺北
地方法院檢察署95年度偵字第7670號），嗣經臺灣臺中地方法院
移轉本院審理後，認為不應以簡易判決處刑，適用通常訴訟程序
，判決如下：
    主  文
甲○○幫助連續意圖為自己不法之所有，以恐嚇使人將本人之物
交付，處有期徒刑肆月，如易科罰金，以銀元參佰元即新台幣玖
佰元折算壹日。
    事  實
一、甲○○可預見提供銀行帳戶予他人使用，將流為財產犯罪之
    不法工具，竟基於幫助他人實施財產犯罪之故意，於民國94
    年10月13日下午2時50分許，將其所有中華郵政股份有限公
    司新店永安郵局帳號00000000000000號帳戶連同存摺、提款
    卡及印章等物提供予友人戊○○使用。嗣經戊○○取得上開
    帳戶後，遂基於概括之犯意，於同日先以網路電話向丙○○
    佯稱其子林志平向地下錢莊借錢未還，現在人在該公司，如
    不還錢將對林志平不利，要求支付新臺幣（下同）3萬元，
    使丙○○陷於錯誤，依指示於同日下午4時35分許，匯款3萬
    元至上開甲○○帳戶；繼於同日以電話向丁○○佯稱其配偶
    向地下錢莊借款30萬元，尚欠20萬元未還，現人在其手上，
    若不還款將斷其手腳，使丁○○亦心生畏懼，依指示於同日
    下午5時52分許，匯款6萬元入甲○○帳戶，而均恐嚇取財得
    逞。
二、案經台中市警察局第四分局報告臺灣臺中地方法院檢察署檢
    察官聲請簡易判決處刑及臺灣臺北地方法院檢察署檢察官移
    送併辦，經本院認為不應以簡易判決處刑，而適用通常訴訟
    程序審理。
    理  由
一、上揭事實，訊據被告甲○○否認犯行、辯稱：上開帳戶，伊
    係借予友人「戊○○」使用，當時「戊○○」是告以有朋友
    要匯入一筆款項而臨時借用，但事後「戊○○」卻表示存摺
    等資料遺失了而沒有歸還。嗣後伊才聽「戊○○」說，打電
    話進行恐嚇的人，其姓名為「乙○○」。伊只認識「戊○○
    」，但並不熟識「乙○○」，只見過一面。伊當時確實只是
    借帳戶給「戊○○」，對恐嚇一事並不知情，況該存摺係伊
    平時供作生意使用，伊並沒有幫助恐嚇之犯意云云。
二、經查：
  (一)被告上開帳戶，於94年10月13日下午4時35分及5時52分許，
    陸續有6萬元、3萬元二筆金額匯入，並於同日即經不知名人
    士迅速領出一節，有被告所有之中華郵政股份有限公司新店
    永安郵局00000000000000號帳戶出入明細表一紙附卷可稽。
    而上開6萬元、3萬元之匯入來源，經查確係由被害人丁○○
    、丙○○2人於同日下午，因經他人藉詞恐嚇後始予匯入等
    情，亦據被害人丁○○、丙○○於警詢、偵查中指訴在卷，
    復有「郵政國內匯款執據」二紙附卷可稽（參見95年偵字第
    7670號卷第9頁、），堪證被告之帳戶確經被告交付他人後
    ，即經利用為實施犯罪之工具甚明。
  (二)被告雖供稱該帳戶係借予「戊○○」，而遭「乙○○」使用
    於恐嚇云云，惟查，被告自始至終均未能提出「戊○○」、
    「乙○○」二人之真實身分、年籍、住、居所以供調查，其
    供詞即難以遽採。而被告既自稱戊○○係與伊自小一起長大
    之朋友，且被告同意出借帳戶供其匯款使用，衡情二人應有
    相當情誼，豈有自起訴迄本院審理終結時止，被告仍不能主
    動陳報「戊○○」真實身分與連絡方式之理？是證被告之供
    詞顯與情理不符。又本院依被告所述之姓名，查詢國內同名
    同姓之「戊○○」、「乙○○」二人資料，並提示查得之戶
    籍口卡予被告確認，其中有關「乙○○」部分，被告推稱：
    「只見過一面，看起來很像，但不敢確定」云云，致無從確
    認該「乙○○」是否即為被告所指之「乙○○」；就「戊○○」部分，被告雖表示即為「戊○○」，但又稱：伊已先行
    聯絡過「戊○○」，惟「戊○○」拒絕出庭為證，且該「戊○○」業因另案遭有關機關通緝而已離境不歸，不須再行傳
    喚云云。從而，上開「乙○○」、「戊○○」既均未到庭，
    且又無從傳喚，有關「乙○○」是否確有其人；「戊○○」
    是否確有向被告借用存摺未予歸還等情，均無從為積極之證
    明，而被告僅係憑空指述，並無其他佐證，其所辯應係卸責
    之詞，無可遽採。
  (三)次查，被告雖辯稱系爭帳戶係伊供作平日生意使用，不會同
    意隨便提供他人用於犯罪使用云云；又供稱所謂「做生意」
    ，是指伊於善美德公司擔任業務員時，供該公司匯入每月之
    薪資所得約二、三萬元云云（參見95年偵字第7670號卷第54
    頁）。惟依被告上開帳戶出入明細，並無被告所稱按月由善
    美德公司支付固定薪資之紀錄，且依善美德公司函覆臺灣臺
    北地方法院檢察署檢察官之內容，亦稱：被告僅係該公司之
    「會員」，屬於公平交易法規定下「多層次傳銷公司之參加
    人」，並非公司職員，亦無所謂任職資料或薪資可言等語，
    有善美德公司所具之「陳報狀」乙紙在卷可憑（參見95年偵
    字第7670號卷第68頁）。是證被告上開所辯，與事實相距甚
    遠，亦不能供為對被告有利之證明。尤以被告上開中華郵政
    股份有限公司新店永安郵局00000000000000號帳戶，經查係
    於94年10月13日下午2時44分許，由被告本人親自至郵局辦
    理更換印鑑、變更密碼（參見95年偵字第7670號卷第19、20
    、21頁）等手續後，始直接交付戊○○使用，且該交付之時
    間，不僅與被害人丁○○、丙○○2人遭受恐嚇之時間為同
    日，相距甚至未逾2小時，何以有此巧合？又若被告僅係出
    借帳戶供「戊○○」取用匯款，則告以「戊○○」帳戶號碼
    即可，何必連同存摺、印章及提款卡均一併出借？縱為「戊○○」自行取用便利，最多亦僅交付提款卡即可達目的，又
    何必除交付提款卡外，甚至連同存摺、印章亦一併任由「戊○○」取走？況依本件查獲經過，被告係於次日下午自行前
    往郵局申報存摺遺失而申請補發時，因該帳戶業據通報為警
    示帳戶，始經郵局主動通知警方到場，帶回被告製作筆錄，
    亦有被告於94年10月14日所為之第一次警訊筆錄在卷可考（
    參見95年偵字第7670號卷第31頁）。是被告明知其存摺於昨
    日下午甫借予「戊○○」使用，又何以於次日即主動前往郵
    局謊報遺失？被告若非明知該存摺已供戊○○犯罪使用，否
    則何以會在極短之時間內即申報遺失，其目的若非企圖撇清
    責任，孰人能信？是證被告所辯，違反事理，其所謂借予「
    戊○○」使用云云，顯係臨訟卸責之詞，並無可採，且被告
    對該存摺將遭戊○○供為犯罪工具1節，亦心知肚明，渠有
    幫助他人犯罪之主觀犯意，甚為明確。
  (四)末查，被告雖於言詞辯論終結前，向法院供稱伊「認罪」云
    云，然綜合被告有關認罪前後所為之供述，渠所謂「認罪」
    ，只是意圖獲取法院從輕量刑而已，並非真實為「認罪」之
    意思表示，此參酌被告雖言稱「認罪」，但另一方面卻又矢
    口堅稱「當時並不知悉戊○○借用存摺係供恐嚇使用」等語
    即明，從而，本院並不以被告上開「認罪」之言詞，逕引為
    為被告已對犯行認真悔過與承認犯罪之意思，仍以被告係否
    認犯行為基礎進行審判，並就本院心證之形成過程予以說明
    ，附此敘明。
三、論罪科刑：
  (一)按行為後法律有變更者，適用行為時之法律。但行為後之法
    律有利於行為人者，適用最有利於行為人之法律，刑法第2
    條第1項定有明文。而被告於犯罪時之刑法第41條第1項前段
    規定：「犯最重本刑為5年以下有期徒刑以下之刑之罪，而
    受6個月以下有期徒刑或拘役之宣告，因身體、教育、職業
    、家庭之關係或其他正當事由，執行顯有困難者，得以1 元
    以上3元以下折算一日，易科罰金」。又被告行為時之易科
    罰金折算標準，依修正前罰金罰鍰提高標準條例第2條前段
    （現已刪除）規定，就罰金原定數額提高為100倍折算1日。
    依上開說明，本件被告行為時之易科罰金折算標準，應以銀
    元300元折算1日，經折算為新臺幣後，即應以新臺幣900 元
    折算為1日。惟95年7月1日修正公布施行之刑法第41條第1項
    前段則規定：「犯最重本刑為5年以下有期徒刑以下之刑之
    罪，而受6個月以下有期徒刑或拘役之宣告者，得以新臺幣1
    千元、2千元或3千元折算1日，易科罰金」。比較修正前後
    之易科罰金折算標準，以95年7月1日修正公布施行前之規定
    ，較有利於被告。又被告行為後，刑法第56條連續犯之規定
    ，業於94年1月7日修正公布刪除，並於95年7月1日施行，則
    本件正犯戊○○之犯行，因行為後新法業已刪除連續犯之規
    定，此刪除雖非犯罪構成要件之變更，但顯已影響行為人刑
    罰之法律效果，自屬法律有變更，依新法第2條第1項規定，
    比較新、舊法結果，仍應適用較有利於被告之行為時法律即
    舊法論以正犯為連續犯（最高法院95年第8次刑事庭會議決
    議參照），均合先敘明。
  (二)次按金融機構存款帳戶可供款項之存匯、提領，一般人均可
    輕易申請開設，並無任何資格條件之限制，此為具備普通知
    識經驗之一般人均知之甚詳，除非欲以「借人頭」之手法，
    利用他人之帳戶以恐嚇或詐騙財物，豈須使用他人之帳戶。
    被告於交付個人申辦之前揭存款帳戶時，係智慮成熟健全之
    人，竟將申請所得之帳戶資料交付友人「戊○○」使用，顯
    可得預見「戊○○」係欲透過其帳戶，以遂行恐嚇他人財物
    之犯行，而躲避警方追查。核被告所為，係犯刑法第30條第
    1 項前段、第346條第1項之幫助恐嚇取財罪。被告幫助他人
    犯恐嚇取財罪，係從犯，爰依刑法第30條第2項之規定，按
    正犯所犯之罪減輕其刑。又正犯之犯罪既已構成連續犯，基
    於幫助犯之從屬性，被告自應依幫助連續犯罪論處。
  (三)第按刑法第346條第1項之恐嚇取財罪，與同法第339條第1項
    之詐欺取財罪，二者之區別，在於前者係施用使人心生畏怖
    之恐嚇手段，致被害人心生畏懼，明知不應交付財物而交付
    ，後者則係施用詐術手段，使人陷於錯誤，誤信為應交付財
    物而交付。惟上開之恐嚇手段，常以虛假之事實為內容，故
    有時亦不免含有詐欺之性質。倘含有詐欺性質之恐嚇取財行
    為，足使人心生畏懼時，自應僅論以高度之恐嚇取財罪，殊
    無再適用詐欺取財罪之餘地。本件被告幫助正犯戊○○從事
    者，係以虛假事實為內容之恐嚇手段，均屬含有詐欺性質之
    恐嚇取財行為，此參酌被害人丁○○、丙○○2人之陳述甚
    明。是臺灣臺北地方法院檢察署檢察官，就被害人丙○○被
    害部分，另以涉嫌「幫助詐欺取財」罪移請併辦，與起訴書
    所指之「幫助恐嚇取財」罪名容有不同，惟論其實質，二者
    之被害情節實無二致，均為含有詐欺性質之恐嚇取財犯行，
    從而移送併辦有關罪名之引用，雖有誤會，然揆諸被告之交
    付存摺行為本即只有一個，而正犯之犯行又均屬「恐嚇取財
    」，其罪名亦為同一，故該部分之犯罪事實雖未據起訴，而
    係由檢察官移送併辦，本院認為仍為起訴效力所及，而併予
    審理，附此敘明。
  (四)爰審酌本件被害人之人數僅2人，正犯之犯罪所得亦僅為9萬
    元，尚非甚鉅，被害人之損害亦屬輕微，惟被告迄審理終結
    前，始終缺乏主動認罪之意思，且於偵、審程序中，多次飾
    詞否認犯行，堪證並無悛悔前非之意思及其犯罪之動機、手
    段、目的、素行等一切情狀、量處如主文所示之刑，併同時
    宣告易科罰金之折算標準，以示懲儆，
據上論斷，應依刑事訴訟法第452條、第299條第1項前段，刑法
第2條第1項前段、第346條第1項、第30條第1項、第2項、（修正
前）第56條、（修正前）第41條第1項前段，罰金罰鍰提高標準
條例第1條前段、（修正前）第2條，現行法規所定貨幣單位折算
新臺幣條例第2條，判決如主文。
中    華    民    國    96    年    3     月    1     日
                  刑事第十五庭審判長法  官  廖紋妤
                                    法  官  郭惠玲
                                    法  官  楊台清
上正本證明與原本無異。
如不服本判決，應於判決送達後10日內向本院提出上訴狀（應抄
附繕本）。告訴人或被害人如對於本判決不服者，應具備理由請
求檢察官上訴，其上訴期間之計算係以檢察官收受判決正本之日
期為準。
                                    書記官  陳麗津
中　　華　　民　　國　　96　　年　　3 　　月　　1 　　日
附錄本案論罪科刑主要法條：
中華民國刑法第346條
意圖為自己或第三人不法之所有，以恐嚇使人將本人或第三人之
物交付者，處六月以上五年以下有期徒刑，得併科1000元以下罰
金。
以前項方法得財產上不法之利益，或使第三人得之者，亦同。
前二項之未遂犯罰之。
